【裁判字號】    99,上訴,1313
【裁判日期】    990427
【裁判案由】    偽證等
【裁判全文】
臺灣高等法院刑事判決                99年度上訴字第1313號
上  訴  人
即  自訴人  仰楠食品有限公司
兼上代表人  乙○○
自訴代理人  葉民文律師
被      告  甲○○
上列上訴人即自訴人因被告偽造文書等案件，不服臺灣臺北地方
法院98年度自更（二）字第8 號，中華民國99年3月5日第一審判
決，提起上訴，本院判決如下：
    主  文
上訴駁回。
    理  由
一、自訴意旨略以：如附件。
二、按不得提起自訴而提起者，應諭知不受理之判決，並得不經
    言詞辯論為之，刑事訴訟法第334 條、第343 條、第307 條
    分別定有明文。又按犯罪之被害人得提起自訴，固為刑事訴
    訟法第319 條第1 項前段所明定，且此所謂被害人，係以具
    有法律上人格之自然人或法人為限。且依法組織之公司被人
    侵害，雖股東之利益亦受影響，但直接受害者究為公司，當
    以該公司為直接被害人，公司之股東或負責人既非犯罪之直
    接被害人，依法自不得提起自訴。
三、經查：
  (一)本件自訴人自訴指稱遭被告甲○○與同案被告張孟卿、邱澤
    民、方麗香等人（業經本院97年上訴字第3891號判決自訴不
    受理確定）於民國（下同）95年3月7日共同偽以自訴人仰楠
    食品有限公司名義填載英文提單、進口報單，並以此方式進
    口物品，而認被告涉犯刑法第216條、第210條之行使偽造私
    文書、刑法第169條第2項之準誣告罪嫌。然查，自訴人仰楠
    食品有限公司係於87年10月23日完成設立登記，並以自訴人
    乙○○為代表人、公司統一編號：00000000號；另仰南食品
    股份有限公司則於78年2 月25日完成設立登記，代表人吳德
    堅、公司統一編號：00000000號，且該2 公司經國際貿易局
    申請登錄之公司英文名稱分別為「YONGLAN FOODS INC.」、
    「YANGNAN FOODS CO.,LTD.」，有公司資料查詢表、廠商基
    本資料各2 份在卷可稽，顯見自訴人仰楠食品有限公司與仰
    南食品股份有限公司確實為不同之公司組織之法人，各有其
    獨立之法律人格。而依卷附自訴人所提出之英文提單、進口
    報單，進口名義人均記載「YANGNAN FOODS CO.,LTD.」，公
    司統一編號：00000000號、公司中文名稱「仰南食品股份有
    限公司」（見原審96年度自字第183 號卷第24頁），足見就
    自訴人所主張之提單及進口報單上載之「YANGNAN FOODS CO
    ., LTD」，均係指仰南食品股份有限公司，並無誤認為自訴
    人仰楠食品有限公司之可能。從而，依自訴人所主張偽造文
    書及準誣告等罪之被害人，應係仰南食品股份有限公司，而
    非仰楠食品有限公司，更非僅為仰楠食品有限公司之代表人
    乙○○，應堪認定。至自訴人指稱：乙○○名片上印製仰楠
    食品有限公司之英文名稱為「YANGNAN FOODS CO., LTD」、
    行政院公平交易委員會97年4月3日新聞稿內載有被告等人以
    YANGNAN FOODS CO., LTD簽約、被告甲○○在前開仰南食品
    股份有限公司所提告訴案件中，已供稱欲使用仰楠食品有限
    公司名稱等語，而指自訴人係前開事實之被害人云云。惟名
    片為私人可任意印製之文件，無從推翻國貿局所登錄公司在
    國際貿易中所使用之英文名稱。次由自訴人所舉之行政院公
    平交易委員會97年4月3日新聞稿觀之，其內僅載有YANGNAN
    FOODS CO.,LTD為簽約之主體，並無載明YANGNAN FOODS CO.
    , LTD 即係自訴人仰楠食品有限公司，況自訴人所舉之進口
    單亦已載明仰南食品股份有限公司之統一編號，已如前述，
    就法人格之同一性自無誤認之可能。再以依自訴人所提前揭
    英文提單及進口報單，均係以仰南食品股份有限公司為進口
    名義人，縱被告甲○○在他案供稱欲使用仰楠食品有限公司
    云云，惟該陳述與文書證據所載不符，無法據以憑認行為人
    有將內在意思表徵於外，而認仰楠食品有限公司為被害人。
    從而，自訴人前揭所指，均非有據。本件自訴事實所指之被
    害人為仰南食品股份有限公司，甚為明確。原審基此認自訴
    人等均非屬本案直接被害人，依法不得提起自訴，乃不經言
    詞辯論，諭知自訴不受理之判決，經核並無違誤。自訴人等
    上訴意旨仍以被告甲○○曾在他案供稱欲使用仰楠食品有限
    公司，認本案被告斯時所欲冒用自訴人公司名義進口云云，
    就原判決已說明之事項再行爭執，為無理由，應予駁回，並
    依法不經言詞辯論為之。
據上論斷，應依刑事訴訟法第368條、第372條，判決如主文。
中    華    民    國    99    年    4     月    27    日
                  刑事第八庭審判長法  官  張傳栗
                                  法  官  劉嶽承
                                  法  官  陳春秋
以上正本證明與原本無異。
如不服本判決，應於收受送達後十日內向本院提出上訴書狀，其
未敘述上訴之理由者並得於提起上訴後十日內向本院補提理由書
（均須按他造當事人之人數附繕本）。「切勿逕送上級法院」。
                                  書記官  李家敏
中    華    民    國    99    年    4     月    27    日

司法院資訊處製作；財團法人民間司法改革基金會備份。
